【裁判字號】    97,交上易,740
【裁判日期】    971223
【裁判案由】    過失傷害
【裁判全文】
臺灣高等法院臺南分院刑事判決       97年度交上易字第740號
上  訴  人  臺灣臺南地方法院檢察署檢察官
被      告  甲○○
上列上訴人因被告過失傷害案件，不服臺灣臺南地方法院97年度
交易字第12號，中華民國97年10月9日第一審判決（起訴案號：
臺灣臺南地方法院檢察署96年度偵字第11799號），提起上訴，
本院判決如下：
    主  文
上訴駁回。
    事  實
一、甲○○於民國96年6月17日時25分許，駕駛車牌號碼M2E-708
    號重型機車，後載謝政煌，沿臺南縣七股鄉鄉南25
    之1線公路由南往北方向行駛，途經該路5.7公里三岔路口時
    ，理應注意車輛在同一車道行駛時，除擬超越前車外，後車
    與前車之間應保持隨時可以煞停之距離，並應注意車前狀況
    ，隨時採取必要之安全措施，且應依速限標誌不得超速行駛
    ，而當時天候晴朗、夜間無照明、速限50公里、路面乾燥、
    無缺陷、無障礙物，惟甲○○有開啟機車大燈，應無不能注
    意情事，竟疏未注意，而以時速60公里之速度超速追撞前方
    由丙○○所騎乘之腳踏車，致雙方人車倒地，丙○○因此受
    有頭部外傷併顱內出血，意識不清，左側肢體嚴重運動功能
    障礙之重傷害；甲○○受有左側創傷性蜘蛛膜下腔出血，硬
    腦膜下出血，頭皮撕裂傷、左臉、背部、雙肩擦傷、右眼球
    挫傷等傷害；謝政煌則受有左肩、左前臂、雙膝、右手多處
    擦傷（甲○○、謝政煌受傷部分均未提出告訴）。
二、案經丙○○之女周秋雲告發及丙○○之配偶乙○○○訴請臺
    南縣警察局佳里分局報告臺灣臺南地方法院檢察署檢察官偵
    查起訴。
    理  由
甲、程序部分：本件被告所犯為死刑、無期徒刑、最輕本刑為三
    年以上有期徒刑以外之罪，被告於本院審理中就被訴事實為
    有罪之陳述，經本院審判長告知簡式審判程序之旨，並聽取
    檢察官、被告之意見後，合議庭認為適宜，依刑事訴訟法第
    273條之1第1項規定，裁定進行簡式審判程序，則有關本件
    證據調查，不受刑事訴訟法第159條第1項、第161條之2、第
    161條之3、第163條之1及第164條至第170條規定之限制，先
    此敘明。
乙、實體部分：
一、訊據被告甲○○於對於上揭犯罪事實坦承不諱，並經證人謝
    政煌於警詢時證述在卷，復有臺南縣警察局佳里分局道路交
    通事故現場圖一紙、道路交通事故調查報告表(一)、(二)一份、
    道路交通事故現場蒐證照片36幀附卷可稽（詳警卷第33頁至
    第35頁、第37頁至第54頁）。又被害人丙○○因本件車禍受
    有頭部外傷併顱內出血，意識不清，左側肢體嚴重運動功能
    障礙之傷害，有財團法人奇美醫院出具之診斷證明書二紙在
    卷（詳警卷第57頁；臺灣臺南地方法院檢察署96年度偵字第
    11799號卷第28頁）可憑。足認被告之自白與事實相符。
二、按汽車在同一車道行駛時，除擬超越前車外，後車與前車之
    間應保持隨時可以煞停之距離；汽車行駛時，駕駛人應注意
    車前狀況，並隨時採取必要之安全措施；行車速度，依速限
    標誌或標線之規定。道路交通安全規則第94條第1項、第3項
    及第93條第1項前段分別定有明文。本件被告駕駛重型機車
    行經上開路段時，理應知悉並注意前開交通安全規則，以防
    止危險發生，佐以被告係合法考領有駕駛執照之人，為交通
    事故調查報告表(二)記載明確，是其對於應遵守上開規定自應
    知之甚稔，並注意及此。又本件肇事當時，天候晴朗、夜間
    無照明、速限50公里、路面乾燥、無缺陷、無障礙物，有上
    揭道路交通事故調查報告表(一)（按誤載為夜間有照明及速限
    誤載為60公里）、事故現場蒐證照片30幀及臺南縣警察局佳
    里分局97年7月24日南縣佳警五字第0970009227號函檢送之
    事故現場速限照片2幀在卷可稽（詳警卷第34頁、第37頁至
    第51頁；原審卷第37頁、第38頁），惟被告有開啟機車大燈
    ，且被害人丙○○騎乘之腳踏車踏板嵌有反光片，衡情應可
    看見前方被害人丙○○腳踏板之反光，而察覺前方被害人丙
    ○○騎乘腳踏車，是被告並無不能注意之情事。詎其仍疏未
    注意上開交通安全規則，仍以時速60公里之速度超速行駛，
    且未與被害人丙○○騎乘之腳踏車保持隨時可以煞停之距離
    ，並注意車前狀況，隨時採取必要之安全措施，致追撞前方
    由丙○○所騎乘之腳踏車，並致被害人丙○○受有上揭傷害
    ，顯見被告前述過失行為，為本件車禍之肇事原因。
三、按毀敗或嚴重減損一肢以上之機能；其他於身體或健康，有
    重大不治或難治之傷害者，為重傷，刑法第十條第四項第四
    款、第六款分別定有明文。本件被害人丙○○受有頭部外傷
    併顱內出血，經送往奇美醫院施以開刀治療後，意識不清，
    左側肢體嚴重運動功能障礙，有上揭財團法人奇美醫院出具
    之診斷證明書二紙附偵卷11799號第28頁、警卷第57頁足憑
    。嗣被害人丙○○於96年12月20日經鑑定人黃隆山醫師鑑定
    後認被害人丙○○呈嗜睡狀態，對問話無法回答，必須靠鼻
    胃管幫忙進食，靠氣管內管幫忙呼吸，左側半身無力，無法
    自我行動，大小便及個人衛生須他人協助，並由臺灣臺南地
    方法院以96年度禁字第280號宣告丙○○禁治產，經本院依
    職權調閱電腦檔案查核無訛，有該裁定在卷可證。足認丙○
    ○所受者係嚴重減損一肢以上之機能及其他於身體及健康之
    重大難治之重傷害。又被告之過失行為與被害人重傷害結果
    間，顯具有相當因果關係。綜上，本件事證明確，被告之犯
    行堪以認定，應以依法論科。
四、核被告甲○○所為，係犯刑法第284條第1項後段過失重傷害
    罪。
五、原審以被告罪證明確，因予適用刑法第284條第1項後段、第
    41條第1項前段，刑法施行法第1條之規定，並審酌被告無刑
    案前科紀錄，有臺灣臺南地方法院檢察署刑案資料查註紀錄
    表及臺灣高等法院被告前案紀錄表各一份在卷可按，堪認其
    品性尚佳，復參酌其三歲即為他人所收養、未婚等生活狀況
    、高職畢業之智識程度，及本件之過失程度、過失情節、被
    害人因本件車禍所受傷害嚴重，被告迄未與告訴人達成和解
    賠償損害，暨犯罪後坦承犯行態度尚佳等一切情狀，量處有
    期徒刑6月，並諭知易科罰金之折算標準。本院經核原審認
    事用法並無不當，量刑亦稱妥適。檢察官循告訴人上訴意旨
    稱被告未賠償告訴人，足認犯後態度不佳，原審量刑過輕等
    語，指摘原判決不當。然原審業已就被告犯後尚未與告訴人
    達成和解，賠償告訴人所受損害等情斟酌，並量處有期徒刑
    6月，並無量刑過輕之情事，本件上訴為無理由，應予駁回
    。
六、據上論斷，應依刑事訴訟法第368條，判決如主文。
本案經檢察官趙中岳到庭執行職務。
中    華    民    國    97    年    12    月    23    日
                  刑事第五庭    審判長法  官  楊明章
                                      法  官  顏基典
                                      法  官  楊子莊
以上正本證明與原本無異。
不得上訴。
                                      書記官  王全龍
中    華    民    國    97    年    12    月    23    日
中華民國刑法第284條
（過失傷害罪）
因過失傷害人者，處6月以下有期徒刑、拘役或5百元以下罰金，
致重傷者，處1年以下有期徒刑、拘役或5百元以下罰金。
從事業務之人，因業務上之過失傷害人者，處1年以下有期徒刑
、拘役或1千元以下罰金，致重傷者，處3年以下有期徒刑、拘役
或2千元以下罰金。


司法院資訊處製作；財團法人民間司法改革基金會備份。
